【裁判字號】    89,上訴,3438
【裁判日期】    890721
【裁判案由】    違反槍砲彈藥刀械管制條例
【裁判全文】
臺灣高等法院刑事判決                          八十九年度上訴字第三四三八號
    上  訴  人
    即  被  告  乙○○
    義務辯護人  甲○○
右上訴人因違反槍砲彈藥刀械管制條例案件，不服臺灣基隆地方法院八十九年度訴字
第二四五號，中華民國八十九年七月二十一日第一審判決（起訴案號：臺灣基隆地方
法院檢察署八十九年度偵字第六三七號）提起上訴，本院判決如左：
    主  文
原判決撤銷。
乙○○無罪。
    理  由
一、公訴意旨以：被告乙○○前曾因違反麻醉藥品管理條例案件，經台灣台北地方法
    院判處有期徒刑四月，於民國八十六年十月七日易科罰金執行完畢。竟不知悔改
    ，意圖販賣而改造槍枝及其主要組成零件，於八十八年十二月間，在台北縣瑞芳
    鎮○○○○路一三九號三樓住處，以銼刀等工具，製造土造金屬槍管一枝。其後
    於八十九年一月二十八日下午，復偕同不知情之黃俊宏，前往台北縣三重市○○
    街某防身器材行，以新台幣（下同）六千五百元之價格，購得仿貝瑞塔廠半自動
    手槍製造之金屬玩具槍一支（槍枝管制編號0000000000），並攜往基隆市○○街
    九十六巷三號黃俊宏住處，將上開土造槍管鋸短、研磨，使與前述新購之仿具瑞
    搭手槍相銜接，並於該處陽台試射（以底火裝填銅質子彈半成品試射，原隨槍附
    贈六顆），因塑膠槍管爆開而作罷，後即攜帶該改造之貝瑞搭手槍、土造金屬槍
    管各一支、銅製子彈半成品五顆、底火一盒、鋼珠一盒外出，經警在基隆市○○
    路二巷四十之一號前查獲，因認被告涉犯槍砲彈藥刀械管制條例第十一條第五項
    、第一項之未經許可製造可發射子彈具有殺傷力之槍枝罪、第十三條第五項、第
    一項之未經許可製造子彈罪嫌。
二、公訴人以被告涉有上述違反槍砲彈藥刀械管制條例犯行，係以：
（一）被告於偵查中，關於槍枝及主要零件之經過，前後說詞不一，或稱：係因綽號
      「小白」男子要買道具槍，伊乃偕同前往，被查獲當日即攜往該處準備還給「
      小白」；或稱：土造槍管、底火為詹佳龍所有遺留其住處，鋼珠及貝瑞塔手槍
      及銅質子彈半成品係其在臺北縣三重市所購買，而其原意將貝瑞塔手槍之槍管
      （內含阻鐵）換下，裝上土造槍管，但因該土造槍管底部缺乏底座，故裝上手
  槍後無法拉滑套擊發而作罷，改以有阻鐵之槍管以銅質子彈（再裝填入底火）
      試擊等云云。唯被告於偵訊時，初供警訊筆錄屬實，忽又翻供指稱遭警刑求。
      然經檢察官囑法醫師檢查被告身體，卻發現被告於扣留待檢查身體期間，利用
      不明器械以不明方式割傷自己之左上胸部、兩前臂前部至兩側均呈表淺刮擦傷
      ，有驗傷診斷書一份及驗傷相片四張，並有拘留室之電視監視錄影帶一捲扣案
      可憑，被告指控遭警刑求，顯係無的放矢。
（二）經查：１、證人李宗信、詹佳龍於偵查中證稱，該土造槍管係被告於八十八年
      十一月間在家中自己房間內，用塑鋼土做槍管之底座製造槍管等情明確。２、
      證人黃俊宏證稱，於八十八年十二月間至八十九年一月間，與被告乙○○同在
      臺灣基隆看守所附設勒戒所勒戒，期間曾聽被告乙○○稱其有槍枝可賣，而出
      勒戒所後，於八十九年一月廿八日下午，被告偕同其前往臺北縣三重市購買仿
      貝瑞塔半自動玩具金屬手槍、底火及子彈，被告於返回基隆其住處後，即進行
      鋸剪槍鐵及研磨槍管，並試射二次，之後即慌忙外出，表示要拿去交貨等情。
      ３、證人林咸志證稱，其曾於八十八年十二月間與被告同在勒戒所勒戒，曾聽
      被告稱若要買槍可找他，並提及其堂弟（指詹佳龍）及宜蘭一位朋友（指林勝
      慶）均遭警查獲改造槍枝，且稱其住處尚有槍枝。之後於八十九年一月二十九
      日上午六時許，以電話向其詢問是否有人要買槍等情明確。４、扣案改造貝瑞
      塔手槍（槍枝管制編號：0000000000）係仿P．BERETTA廠半自動手槍製造之金
      屬玩具槍（FS- 9708型），槍管內具阻鐵，依現狀認不具殺傷力，又送鑑定改
      造槍管一支，係已貫通之土造金屬槍管半成品，此有內政部警政署刑事警察局
      鑑驗通知書在卷可憑，並有前開仿貝瑞塔改造手槍及土造槍管扣案可佐，被告
      意圖販賣而改造玩具槍及製造槍枝主要零件之犯嫌等情，為其論據。
三、訊之被告乙○○矢口否認有何製造或改造槍枝及零件之犯行，辯稱：玩具手槍及
    子彈係伊帶黃俊宏去台北縣三重市華成公司所買，屬於黃俊宏所有，槍枝係在黃
    俊宏之車上為警查獲；而所謂土製槍管，只不過是一支普通金屬管，被告並無製
    造或改造槍枝及零件之犯行等語。
四、按修正前槍砲彈藥刀械管制條例第十一條第一項及槍砲彈藥刀械管制條例第十三
    條第一項，固分別就未經許可，製造同條例第四條第一項第一款所稱其他可發射
  金屬或子彈具有殺傷力之各式槍砲及未經許可，製造槍砲、彈藥之主要組成零件
    之行為，設處罰規定；同條例第十一條第五項、第十三條第五項並均處罰未遂行
    為。公訴人且以前述證人之證述及扣案槍管經送鑑定結果，係已貫通之土造金屬
    槍管半成品，有內政部警政署刑事警察局（以下簡稱刑事局）鑑驗通知書可憑，
    而認被告有製造可發射金屬或子彈之各式槍砲未遂及製造槍砲主要組成零件未遂
    之犯行。惟扣案之槍枝為半自動金屬玩具槍，內有阻鐵，彈匣一個係供上述玩具
    槍使用，子彈五顆，為玩具槍金屬彈殼，鋼珠一盒，零件二枝（即塑膠桿及金屬
    栓）等，均非屬槍砲彈藥刀械管制條例所列管之「槍砲」、「彈藥」，有刑事警
    察局八十九年十月三十一日（八九）刑鑑字第一六二三八四號函在卷可稽。次按
    ，槍砲彈藥刀械管制條例第十三條所定之主要組成零件，依同條例第四條第三項
    之規定，應由中央主管機關即內政部公告之。內政部依上開之法律之授權，固於
    八十六年十一月二十四日以台（86）內警字第八六七０六八三號公告，公告「槍
    管」為「其他各式槍砲」之主要組成零件。然扣案之金屬管一支，刑事警察局八
    十九年二月十日刑鑑字第一四一一二號鑑驗通知書雖指係已貫通之土造金屬槍管
    半成品（見偵卷第七五頁）。然經本院再送請刑事局鑑定結果，該局雖指該槍管
    「係經人工或機器設備車造之土造金屬槍管半成品」，但認非屬槍砲彈藥刀械管
    制條例列管之「主要組成零件」，有前述八十九十月三十一日函可按。亦即扣案
    金屬管雖經鑑定單位認屬「經人工或機器設備車造之土造金屬槍管」，然究非槍
    砲彈藥刀械管制條例所管制之主要組成零件。且扣案金屬管之一端，除有缺損外
    ，其直徑較諸前述扣案玩具手槍之槍管為小，以扣案之彈殼試之，根本無法崁入
    ；反之，扣案彈殼除可裝填入扣案之彈匣外，並可崁入玩具手槍之槍管內；又扣
    案玩具手槍完整無損，一體成型，未有任何改造之痕跡，無法測試前開金屬管是
    否可合用於玩具手槍等事實，已經本院勘驗在卷，製有勘驗筆可稽，且有照片可
    考。亦即扣案之金屬管不僅有缺損，其與玩具手槍之槍管之規格且不相符，實不
    能證明可供玩具手槍之槍管使用。因之，縱認該金屬管係被告所車造，既非槍砲
    彈藥刀械管制條例管制之「主要組成零件」，亦不能供扣案之玩具手槍使用，在
    扣案玩具手槍亦不屬同條例第四條第一項第一款所列之其他具有殺傷力之各式槍
    砲之情形下，亦難認被告有製造「主要組成零件」之行為，公訴人以被告係犯槍
    砲彈藥刀械管制條例第十三條第一項之製造槍砲之主要組成零件未遂罪，即有誤
    會。
五、再查，扣案玩具手槍，內有阻鐵，外觀完整無損，一體成型，未有任何改造之痕
    跡，已如前述。扣案物中並無「底火」，亦經本院勘驗無訛（見同上筆錄。偵卷
    所附之「扣押物品清單」雖列載有「底火」、「鋼珠」各乙盒字樣，證物袋外所
    列清單，原亦有相同之記載，然其中「底火」部分經人刪除，其上並蓋有「台灣
    基隆地方法院校對章」，顯然係實際點驗後，發覺原記載與事實不符而作更正，
    因與本院勘驗結果相符，應認並無「底火」扣案）。因之被告於警訊時自白﹕扣
    案底火係伊所有，伊曾將自備之土造槍管換裝上該道具槍內，準備試射，惟該土
    造槍管底部缺乏底座，以致於裝入該道具槍後，無法拉滑套擊發，我才再換回原
    先在三重買的槍管試射云云（見偵卷第二二至二六頁），因與事實不符，即無足
    取。抑有進者，黃進宏於警訊時稱﹕「他將原本帶來的槍管換裝進去那玩具手槍
    內，並試著拉滑套，他看到我站在旁邊，就叫我不要看」（見警訊卷第六頁）；
    於檢察官訊問時所指﹕「後來他（被告）做好準備試射，試射二次，用塑膠槍管
    ，結果爆了」、「他應該是用塑膠槍管，因為我在家中地上撿到一支爆掉的塑膠
    槍管，因為他試射一個厚紙板貫穿了他便急著要出門要交貨，結果就被警察抓了
    ，事實是我向警察檢舉的」云云。（見偵卷第一０六頁），更因顯與扣案玩具手
    槍完好無損且內有阻鐵，根本不能擊發之事實不符，不可採信。公訴人指被告將
    上開己所製造之土製槍管鋸短、研磨，使與所購之仿貝瑞搭手槍相銜接，並於黃
    俊宏家之陽台試射，因塑膠槍管爆開而作罷，嗣即攜帶該改造之貝瑞塔手槍、土
    造金屬槍管、底火等外出，旋為警查獲等情，應屬誤會。
六、關於金屬管之車造。查被告矢口否認有製造槍管之行為，辯稱扣案之金屬管係伊
    堂弟詹佳龍遺留在伊住處等語（見偵卷第二三頁），雖與其於警初訊時所供，係
    伊帶黃俊宏去三重購得等語（見警訊卷第三頁）不符。詹佳龍亦否認有寄放該槍
    管（見偵卷第九十頁反面）。亦即該金屬管，應認係被告所有無訛。次查，詹佳
    龍於偵查中雖稱，伊與李宏信在八十八年十一月間在被告家中看到被告用塑鋼土
    在做槍管之底座（見偵卷第九十頁反面、第九一頁正面）；與李宏信所稱，被告
會做槍管，被告都是用塑鋼土黏槍管及做底座等語（見偵卷第八一頁反面）相符
    。黃俊宏於警訊時亦稱，上開金屬管係被告改造的云云（見警訊卷第六頁）。然
    扣案金屬管並無底座，此觀本院勘驗時所攝之照片自明，詹佳龍、李宏信所述，
    被告以塑鋼土做底座云云，即與事實不符。又黃俊宏於警訊時已供承被告改造時
    不讓伊在旁邊看，並說做好後會給伊看等語（見警訊卷第六頁）。足見黃俊宏實
    未親眼目睹被告車造槍管，所供係被告改造云云自不可信。
七、綜上所述，扣案之金屬管非屬槍砲彈藥刀械管制條例列管之「其他各式槍砲」之
    「主要組成零件」；該金屬管不僅有缺損，與扣案玩具手槍之槍管規格亦不相符
    ，不能供玩具手槍之槍管使用，更無證據證明被告曾車造、加工。而玩具手槍內
    有阻鐵，根本不能擊發，不具殺傷力；外觀完整，並無經改造之痕跡。其餘扣案
    之鋼珠、玩具子彈亦非槍砲彈藥刀械管制條例列管之槍砲、子彈。既無證據證明
    被告有公訴人所指之製造未遂犯行，尚不能僅以被告平日嗜好玩具槍彈，並持有
    可疑之金屬管，即以製造槍砲或其主要組成零件罪相繩。本案不能證明被告犯罪
    ，應為無罪之判決，原審未詳查上情，逕為科刑判決，尚有未當。原審就公訴人
    未起訴之製造子彈之事實（按即以底火裝填銅質子彈部分）一併論罪，同有未洽
    ，附此敘明。被告上訴否認犯罪，指摘原判決不當為有理由，應由本院撤銷改判
    。
八、被告乙○○經合法傳喚無正當理由不到庭，爰不待其陳述逕行判決。
據上論斷，應依刑事訴訟法第三百七十一條、第三百六十九條第一項前段、第三百六
十四條、第三百零一條第一項，判決如主文。
本案經檢察官鍾鳳玲到庭執行職務。
中      華      民      國      八十九    年    十二    月    五        日
                              臺灣高等法院刑事第七庭
                                  審判長法  官  吳  啟  民
                                        法  官  蘇  隆  惠
                                        法  官  林  瑞  斌
右正本證明與原本無異。
如不服本判決應於收受送達後十日內向本院提出上訴書狀，其未敘述上訴之理由者並
得於提起上訴後十日內向本院補提理由書（均須按他造當事人之人數附繕本）。
                                        書記官  丁  淑  蘭
中    華    民    國    八十九    年     十二       月         五       日


司法院資訊處製作；財團法人民間司法改革基金會備份。
